【裁判字號】    99,訴,1003
【裁判日期】    990729
【裁判案由】    營利事業所得稅
【裁判全文】
臺北高等行政法院判決
                                      99年度訴字第1003號
                                      99年7月15日辯論終結
原      告  ○○保全股份有限公司
代  表  人  甲○○
訴訟代理人  丁○○  ○○○
被      告  財政部臺北市國稅局
代  表  人  丙○○○○○○
訴訟代理人  戊○○
上列當事人間營利事業所得稅事件，原告不服財政部中華民國99
年3 月31日台財訴字第09900067440 號（案號：第09900504號）
訴願決定，提起行政訴訟，本院判決如下：
    主  文
原告之訴駁回。
訴訟費用由原告負擔。
    事實及理由
一、事實概要：
    原告民國（下同）92年度營利事業所得稅結算申報，列報全
    年所得額新臺幣（下同）11,445,872元及前5 年核定虧損本
    年度扣除額11,445,872元，經被告依申報數核定，嗣經查獲
    漏報營業收入977,143 元，乃第2 次核定全年所得額12,110
    ,329元及前5 年核定虧損本年度扣除額12,110,329元，應補
    稅額0 元，並按所漏稅額156,114 元處以0.5 倍之罰鍰計78
    ,057元，復以未符盈虧互抵規定，第3 次核定全年所得額12
    ,110,329元及前5 年核定虧損本年度扣除額0 元，應補稅額
    3,015,291 元。原告不服，就第2 次核定所處罰鍰及第3 次
    核定前5 年虧損本年度扣除額申經被告以98年12月25日財北
    國稅法一字第0980263513號復查決定駁回，原告不服，提起
    訴願，遞遭財政部以99年3 月31日台財訴字第09900067440
    號訴願決定駁回，原告仍未甘服，遂向本院提起本件行政訴
    訟。
二、本件原告主張：
  (一)依所得稅法第24條之意旨，「所得額」之概念應為收入總額
    減除各項成本費用及損失後之純益額，是以被告按原告同業
    標準毛利率核定原告之應納稅額，於法未符。
    1.按所得稅法第24條規定：「營利事業所得之計算，以其年
      度收入總額減除各項成本費用、損失及稅捐後之純益額為
      所得額。所得額之計算，涉有應稅所得及免稅所得者，其
      相關之成本、費用或損失，除可直接合理明確歸屬者，得
      個別歸屬認列外，應作合理之分攤；其分攤辦法，由財政
      部定之。」
    2.查被告於98年第二次核定時，略以原告92年度漏報銷售額
      計1,026,000 元，按同業毛利率核算所得額為664,457 元
      （即1,026,000 ÷1.05×0.68）。並認定原告92年短漏報
      所得計664,457 元，佔全年所得額比例5.49％（5.49％＝
      664,457 ÷12,110,329）。按83年函釋規定，非屬情節輕
      微案件，並據此推定原告會計帳冊簿據尚非完備，否准原
      告適用盈虧互抵，故將所核定之以前年度虧損扣除額12,1
      10,329元全數剔除，並核定原告之應納稅額為3,017,582
      元。
    3.如前所述，依所得稅法第24條之意旨，「所得額」之概念
      應為收入總額減除各項「成本」、「費用」後之純益，因
      此被告按原告同業標準毛利率（毛利僅為收入減除成本之
      後之金額）核定原告之應納稅額，與所得稅法第24條之規
      定尚有不符。查92年度原告同業利潤標準淨利率為24％，
      是以，按同業淨利率核算原告92年度短漏報之所得額應為
      234,514 元（即1,026,000 ÷1.05×0.24），佔原告92年
      度全年所得額比例應為1.94％（1.94％＝234,514 ÷12,1
      10,329）。第查83年函釋之規定，短漏報之課稅所得額占
      全年所得額之比例不超過5 ％且非以詐術或不正當方法逃
      漏稅捐者，得視為短漏報情節輕微，承此，原告於法應仍
      得適用所得稅法第39條盈虧互抵之規定。
  (二)原告92年度對於「○○社區」之保全人員薪資均已實際支付
    ，惟未於成本費用中一併申報，故計算短漏報所得時，相關
    成本費用應以原告實際支付數為計算依據，而不應逕採同業
    利潤率核定所得額。
    1.按所得稅法第83條規定：「稽徵機關進行調查或復查時，
      納稅義務人應提示有關各種證明所得額之帳簿、文據；其
      未提示者，稽徵機關得依查得之資料或同業利潤標準，核
      定其所得額。」
    2.查原告92年度派遣至○○社區之保全人員計有○○○、○
      ○○、○○○、○○○及○○○等五名，均有該五名保全
      人員所出具之切結書為憑，應足以認定該等五員於92年度
      實際於○○社區執行勤務。
    3.查原告於92年度實際支付該五名保全人員之薪資共計700,
      800 元，此有薪資清冊及系爭人員之簽收紀錄為憑，蓋因
      原告於92年度漏未申報歐鄉社區之保全收入，故該五名保
      全人員之薪資亦未申報於原告92年度之成本費用之中，對
      此，被告並無疑義。是以，按原告實際短漏報所得額應為
      276,343 元（即977,143 元－700,800 元），佔全年所得
      額比例應為2.28％（2.28％＝276,343 ÷12,110,329）。
      按財政部83年函釋規定，短漏報之課稅所得額占全年所得
      額之比例不超過5 ％且非以詐術或不正當方法逃漏稅捐者
      ，得視為短漏報情節輕微，原告於法應仍得適用所得稅法
      第39條盈虧互抵之規定。
  (三)退步言，縱被告不採信原告所提示之證據，亦不得逕按同業
    利潤率核定原告短漏報之所得額；再者，同業利潤率之水準
    與事實差異過大，實不足採。
    1.查原告於92年度有派遣保全人員至○○社區執行勤務乙事
      ，為被告所肯認。而原告於復查及訴願階段均已提示保全
      人員名單、薪資清冊及薪資給付證明，應足以認定相關成
      本之金額，惟若被告堅持不肯採信，依所得稅法第83條之
      規定，亦可調查核定相關保全人員之人事成本，而不宜逕
      以同業利潤率核定之。若被告無法調查相關保全人員之實
      際薪資，即使按當年度勞委會公告之最低薪資作為計算基
      礎，原告並不爭議。
    2.查92年度勞委會公布每月之最低工資為15,840元，是以原
      告92年度短漏報之金額及比率應計算如下：
      (1)○○社區保全人員之最低成本：15,840元×3 班（保全
        每日為三班制）×12月＝570,240 元。
      (2)原告92年度短漏報之金額：977,143 元－570,240 元＝
        406,903 元。
      (3)原告92年度短漏報之金額佔全年所得額之比例：
        570,240 （應為406,906 ，原告誤繕）÷12,110,329＝
        4.71％（應為3.36％，原告誤繕）。
      (4)承此，按財政部83年函釋規定，短漏報之課稅所得額占
        全年所得額之比例不超過5 ％且非以詐術或不正當方法
        逃漏稅捐者，得視為短漏報情節輕微，原告應仍得適用
        所得稅法第39條盈虧互抵之規定。
    3.查被告機關所訂之同業成本率為32％，與事實差距過大，
      實不足採：
      (1)原告92年歐鄉社區成本：977,143 ×32％＝302,126 （
        應為312,686 ，原告誤繕）元。
      (2)換算每位保全人員之月薪：302,126 （應為312,686 ，
        原告誤繕）元÷12月÷3 班＝8,392 （應為8,686 ，原
        告誤繕）元。
      (3)由此可知，依據被告所訂之92年同業成本率所計算之薪
        資水準竟然僅達最低工資之53％（應為55％，原告誤繕
        ），甚至比外籍勞工之薪資還不如，雖同業利潤率略帶
        有懲罰之目的，惟與事實差異過大，若按其不符現狀之
        成本率計算原告之短漏報之所得，實不合情理。更甚者
        ，因為此一不合理之計算依據，而使原告92年度所申報
        之虧損扣抵金額12,110,3 29 元竟全數遭被告剔除，更
        令原告難以甘服。
  (四)稅捐稽徵法第48條及營利事業所得稅藍色申報書實施辦法（
    下稱實施辦法）第20條第2 項規定，須逃漏稅「情節重大」
    者，始得撤銷藍色申報書之許可，才能否准原告適用盈虧互
    抵。財政部83年函釋規定與稅捐稽徵法第48條及前揭實施辦
    法之規定扞格，而不足採。
    1.按稅捐稽徵法第48條規定：「納稅義務人逃漏稅捐情節重
      大者，除依有關稅法規定處理外，財政部並得停止其享受
      獎勵之待遇。」次按所得稅法第39條規定：「以往年度營
      業之虧損，不得列入本年度計算。但公司組織之營利事業
      ，會計帳冊簿據完備，虧損及申報扣除年度均使用第77條
      所稱藍色申報書或經會計師查核簽證，並如期申報者，得
      將經該管稽徵機關核定之前十年內各期虧損，自本年純益
      額中扣除後，再行核課。」又按實施辦法第20條規定：「
      藍色申報人有左列情形之一者，其行為年度之藍色申報書
      ，視同普通申報書：1 、未依第10條之規定自動調整並經
      通知補正未經切實辦理者。……違反所得稅法第110 條規
      定，經裁罰確定，或違反本辦法之規定，『情節重大』者
      ，得撤銷其行為年度藍色申報之許可，其已為之藍色申報
      書，視同普通申報書。」由前揭所得稅法第39條之規定可
      知，原告92年度營利事業所得稅因屬於會計師簽證之案件
      ，故得比照藍色申報書之規定而適用虧損扣抵之租稅優惠
      ，合先敘明；而須原告逃漏稅捐情節重大時，稅捐稽徵機
      關始得依稅捐稽徵法第48條及實施辦法第20條之規定，報
      請財政部停止原告虧損扣抵之租稅獎勵，始符法制。
    2.查財政部83年函釋：「公司組織之營利事業經稽徵機關查
      獲短漏所得稅稅額不超過新台幣十萬元，或短漏報課稅所
      得額占全年所得額之比例不超過百分之五，且非以詐術或
      其他不正當方法逃漏稅捐者，『得視為短漏報情節輕微』
      ，免依營利事業所稅藍色申報書實施辦法第20條第2 項規
      定撤銷其行為年度藍色申報之許可，並免按會計帳冊簿據
      不完備認定，仍准適用所得稅法第39條有關前五年虧損扣
      除之規定；其屬會計師查核簽證者亦同。」
    3.由此可知，依前揭稅捐稽徵法第48條及實施辦法第20條第
      2 項之意旨，納稅義務人須短漏報『情節重大』者，稅捐
      稽徵機關始得撤銷行為年度藍色申報之許可，並否准其適
      用盈虧互抵之規定。惟由前揭83年函釋規定觀之，只要短
      漏報課稅所得額占全年所得額之比例超過百分之五，即會
      被稅捐機關視為短漏報情節『非屬輕微』案件，進而否准
      納稅義務人適用盈虧互抵之規定，顯見財政部83年函釋與
      稅捐稽徵法第48條及實施辦法第20條之規定扞格，實不足
      採。
    4.財政部83年函釋之謬誤之處：
      (1)情況A （短漏報情節重大）：稅捐機關得對納稅義務人
        科處2 倍罰鍰並依稅捐稽徵法第48條規定報請財政部停
        止納稅義務人適用租稅獎勵。
      (2)情況B ：稅捐稽徵機關應視情節輕重對納稅義務人科處
        罰2 倍以下罰鍰。
      (3)情況C （短漏報情節輕微）：稅捐稽徵機關按稅捐稽徵
        法第48條之2 規定，得減輕或免予處罰。
      (4)查前揭83年函釋明確規定，如：「短漏所得稅稅額不超
        過新台幣十萬元，或短漏報課稅所得額占全年所得額之
        比例不超過百分之五，且非以詐術或其他不正當方法逃
        漏稅捐者，得視為短漏報情節輕微（即屬情況C ）」。
        承此，若被告堅持認定原告短漏報課稅所得額占全年所
        得額之比例為5.49％，則原告92年度營利事業所得稅之
        漏報比例雖超過5 ％，但因超過比例僅為0.49％而應歸
        類為『非屬輕微』之案件（即情況B ），倘若被告僅科
        處原告一定金額之罰鍰，尚屬合理，但要因此否准原告
        適用虧損扣抵之租稅獎勵，即與法有違。蓋因前揭83年
        函釋隱含了：「只要非屬短漏報情節輕微者即屬情節重
        大，而應停止虧損扣抵之租稅獎勵」之謬誤，顯與稅捐
        稽徵法第48條之規定牴觸，而應停止適用。
  (五)綜上所述，原告92年度營利事業所得稅之申報應有所得稅法
    第39條虧損扣抵租稅優惠之適用，而財政部83年函釋實與稅
    捐稽徵法第48條之規定有所扞格，應停止適用，原告之主張
    應屬有理等情。並聲明求為判決撤銷訴願決定及原處分。
三、被告則以：
  (一)前5 年核定虧損本年度扣除額：
    1.按行為時所得稅法第39條、現行同法第83條第1 項及同法
      施行細則第81條第1 項規定：「以往年度營業之虧損，不
      得列入本年度計算。但公司組織之營利事業，會計帳冊簿
      據完備，虧損及申報扣除年度均使用第77條所稱藍色申報
      書或經會計師查核簽證，並如期申報者，得將經該管稽徵
      機關核定之前5 年內各期虧損，自本年純益額中扣除後，
      再行核課。」、「稽徵機關進行調查或復查時，納稅義務
      人應提示有關各種證明所得額之帳簿、文據；其未提示者
      ，稽徵機關得依查得之資料或同業利潤標準，核定其所得
      額。」、「本法第83條所稱之帳簿文據，其關係所得額之
      一部或關係課稅年度中某一期間之所得額，而納稅義務人
      未能提示者，稽徵機關得就該部分依查得資料或同業利潤
      標準核定其所得額。」次按財政部83年7 月13日台財稅字
      第831601175 號函（下稱83年函釋）及前臺灣省政府財政
      廳60年9 月7 日財稅一第95314 號令所明釋：「公司組織
      之營利事業經稽徵機關查獲短漏所得稅稅額不超過新臺幣
      10萬元或短漏報課稅所得額占全年所得額之比例不超過5
      ％，且非以詐術或其他不正當方法逃漏稅捐者，得視為短
      漏報情節輕微，免依營利事業所得稅藍色申報書實施辦法
      第20條第2 項規定撤銷其行為年度藍色申報之許可，並免
      按會計帳冊簿據不完備認定，仍准適用所得稅法第39條有
      關前5 年虧損扣除之規定；其屬會計師查核簽證者亦同。
      」、「稽徵機關查獲匿報銷貨收入，計算匿報課稅所得額
      時，……費用部分既據稱因與產品尚無直接關係，應否再
      予減除，應視原申報案之核認情形而定，除原申報案已申
      報列入之費用，根據有關規定或按營業收入比率調整剔除
      其超列部分者（如交際費職工福利費等），於計算匿報所
      得額時，自應重按原申報費用（包括原調整剔除數）核實
      認定外，應不得再行減除費用，……」又按最高行政法院
      （89年7 月1 日改制前為行政法院）61年判字第198 號判
      例：「所謂未提示，兼指帳簿文據全部未提示，或雖提示
      而有不完全、不健全或不相符者，均有其適用」。
    2.本件原告係經營系統保全服務業，92年度營利事業所得稅
      結算申報，列報全年所得額11,445,872元及前5 年核定虧
      損本年度扣除額11,445,872元，被告初查依申報數核定，
      嗣查獲漏報營業收入977,143 元，按該業（行業標準代號
      9202-11 ）同業利潤標準毛利率68％增列全年所得額664,
      457 元（977,143 元×68％），重行核定全年所得額為12
      ,110,329元（11,445,872元＋664,457 元）及前5 年核定
      虧損本年度扣除額12,110,329元，復以原告漏報所得額66
      4,457 元占全年所得額之比例為5.49％（664,457 元÷12
      ,110,329元）超過5 ％，其會計帳冊簿據不完備之情節非
      屬輕微，第3 次核定全年所得額12,110,329元及前5 年核
      定虧損本年度扣除額0 元。
    3.行為時所得稅法第39條但書規定，其可適用盈虧互抵者須
      為會計帳冊簿據完備者為要件，旨在建立誠實申報納稅制
      度，查：
      (1)原告92年度漏報營業收入977,143 元，為其所不爭，有
        原告承諾書及行政訴訟起訴狀可稽，又於計算漏報之課
        稅所得額時，營業費用未必有漏未申報之情事，是除檢
        具憑證供核實認定外，應不得再依同業利潤標準費用率
        計算減除營業費用。
      (2)原告雖主張尚有賴鴻圖君等5 人之薪資漏未列報，惟查
        前開系爭人員薪資印領清冊、簽到簿之形式外觀與原告
        其餘員工相異，又無勞健保投保資料、勤務日誌及主管
        機關審查核備保全人員之資料文件可稽，難認確有支付
        賴鴻圖君等5 人薪資之事實。另查該5 人之入出境紀錄
        ，其中李德明君於92年11月25日出境，同年月29日入境
        ，然原告提供之該月份值班表卻有李德明君於出境期間
        值班（11月28日）之紀錄，該值班表之真實性未辯自白
        。又依原告提供駐衛（保全）人員簽到簿正本，其背面
        竟有原告98年度新進人員面談記錄表及98年3-4 月份營
        業人銷售額與稅額申報書，原告提供之資料難認為真實
        。
      (3)至主張同業利潤標準過高，與事實差異過大乙節，查92
        年度營利事業各業同業利潤標準，係依所得稅法施行細
        則第73條所規定，報經財政部93年1 月14日台財稅第09
        30450070號函備查在案，由該行業一體適用。綜上，原
        告92年度漏報營業收入977,143 元，主張按同業利潤標
        準淨利率計算漏報所得額乙節，核無足採。又本件漏報
        所得額664,457 元，超過全年所得額5 ％，且漏稅額超
        過10萬元，依首揭規定，被告原核定以原告會計帳冊簿
        據不完備之違章情節非屬輕微，核定全年所得額12,110
        ,329元及前5 年核定虧損本年度扣除額0 元並無不合。
  (二)罰鍰：
    1.按所得稅法第110 條第1 項規定：「納稅義務人已依本法
      規定辦理結算、決算或清算申報，而對依本法規定應申報
      課稅之所得額有漏報或短報情事者，處以所漏稅額2 倍以
      下之罰鍰。」
    2.原告92年度營利事業所得稅結算申報，經被告查獲漏報營
      業收入977,143 元，致漏報所得額664,457 元，有營利事
      業所得稅結算申報書及原告承諾書附卷可稽，違章事證明
      確，業如前述，審酌違章情節，本應按所漏稅額處以0.8
      倍罰鍰，惟（即第2 次核定）未按首揭83年函釋規定否准
      盈虧互抵，逕以加計短漏之所得額後仍無應納稅額，依92
      年度適用之營利事業所得稅稅率計算之金額156,114 元處
      0.5 倍罰鍰78,057元，雖有違誤，惟基於行政救濟不利益
      變更禁止原則，維持原核定罰鍰78,057元等語，資為抗辯
      。並聲明求為判決駁回原告之訴。
四、本院按：
  (一)本案爭點之確定：
    1.針對原告92年營利事業所得稅額之認定，被告查獲原告漏
      報營業收入977,143 元，被告乃採同業利潤標準之毛利率
      推計方式，而認定原告逃漏當期營利事業所得額664,457
      元，除對原告為漏補稅及裁罰處分外（補徵營利事業所得
      稅156,114 元，並處以罰鍰78,057元），並以原告逃漏之
      營利事業所得稅額占其最後核定全部所得額12,110,329元
      之5.49% ，超過5%，依上開財政部83年函釋意旨，認原告
      有「營利事業所得稅藍色申報書實施辦法」第20條第2 項
      所定「違反本辦法之規定，情節重大」之要件，不得主張
      「因使用藍色申報書申報所得稅而得適用所得稅法39條所
      定盈虧互抵規定」之法律效果，而否准其以當年度之12,1
      10,329元稅額扣抵前5 年核定虧損金額11,445,872元。
    2.為此原告乃對上開裁罰處分及否准盈虧互抵處分二部分提
      起本件行政爭訟，其主張原處分違法之理由則可分以下三
      個層次來說明。
      (1)本案漏報營利事業所得額之認定，應以漏報營業收入減
        除所對應之實際支出成本700,800 元為準，計算結果原
        告漏報之當年度所得額僅有276,343 元，占全部課稅所
        得額之2.28% ，未達5%，依上開83年函釋，仍可適用所
        得稅法第39條之規定為盈虧互抵（但罰鍰部分則不再爭
        執）。
      (2)如果被告認為原告所申報之上開對應之成本支出700,80
        0 元虛偽不實，也應該按同業利潤之淨利率標準推計，
        推計結果原告漏報之當年度所得額僅有234,514 元，占
        全部課稅所得額之1.94% ，未達5%，依上開83年函釋，
        仍可適用所得稅法第39條之規定為盈虧互抵（罰鍰部分
        不爭執）。
      (3)如果被告不接受同業利潤淨利率標準為推計，堅持要以
        同業利潤毛利率標準為推計，則因為該同業利潤標準推
        估之營業成本比例僅32% ，明顯與實證狀態不符（保全
        業者從事社區保全活動所創造之營收，其對應之主要成
        本即是支付警衛薪資，而該薪資金額占營收之比例，遠
        遠高於32% ，因此正確之推計方式也應該是按支付予保
        全警衛人次之法定最低薪資為準，依此計算，原告漏報
        之當年度所得額僅有406,903 元，占全部課稅所得額之
        3.36% ，未達5%，依上開83年函釋，仍可適用所得稅法
        第39條之規定為盈虧互抵（罰鍰部分不爭執）。
    3.本件原告主張之3 種推計方式及被告主張之1 種推計方式
      ，其推計之計算及金額，本院爰以後附之附表呈現。
  (二)對上開爭點本院之判斷結論。
    1.首先必須說明者為，原告對其漏報其從事○○社區保全工
      作所取得之營業收入977,143 元等客觀事實並未否認。
    2.而原告主張：「該營業收入所對應之實際營業成本支出為
      700,800 元」一節，因為其提示之書證，基於下述理由，
      明顯與實情不符，根本不具證明力，此點甚至連原告訴訟
      代理人在準備程序中也不否認，是以本案無法核實認定，
      乃屬極其明確之事實。
      (1)原告主張僱○○○等5 人擔任執行該保全工作之警衛一
        節，該5 人之薪資印領清冊、簽到簿之形式外觀與原告
        其餘員工相異，又無勞健保投保資料、勤務日誌及主管
        機關審查核備保全人員之資料文件可稽。
      (2)該5 人中之○○○曾於92年11月25日出境，同年月29日
        入境，但原告提供之該月份值班表卻有○○○於出境期
        間值班（11月28日）之紀錄，故可認定該值班表之記載
        內容無法證明與客觀事實相符。
      (3)又依原告提供駐衛（保全）人員簽到簿正本，其背面竟
        有原告98年度新進人員面談記錄表及98年3-4 月份營業
        人銷售額與稅額申報書，其資料之真實性自無從確認。
    3.至於原告主張淨利率推計方式，由於營業費用與營業收入
      間之直接對應性難以建立，依日常經驗法則，納稅義務人
      對與營業收入無對應性，又屬計算所得減項之營業費用，
      自然會全數申報，因此在推計過程中原則上會認為納稅義
      務人已列報之營業費用即是其全部之營業費用，則在原告
      沒有合理說明：「為何該營業收入所應分攤之營業費用，
      基於某些特別原因，以致沒有列報在原告已申報之營業費
      用中」之情況下，以淨利率推計核與實質課稅原則有違，
      自不足採。
    4.另原告要求按其應僱人數、時數乘以法定最低工資來推計
      其該漏報營業收入所對應之營業成本，由於同業利潤標準
      乃是稅捐主管機關在徵詢各行業後所得者，有其通案性之
      考量，若其與實證狀況不符，應在制定當時即應先諮詢各
      職業團體表示意見，不能在制定後又於個案中表示不服。
      何況原告所提之人數及工時是否為該營業活動實際所需，
      也未見原告證明，特別在原告已有上開假造「人事成本」
      之事證下，其主張之可信度更令人懷疑，無從信為真正。
    5.是以本案之推計應採被告之推計方式，被告在此基礎下所
      為之補稅及裁罰處分均無違法，原告訴請撤銷裁罰處分為
      無理由。
    6.而有關本案是否可以適用所得稅法第39條盈虧互抵之規定
      部分，基於下述理由本院亦認原告主張為不可採，爰說明
      如下：
      (1)實則所得稅法第39條明定適用盈虧互抵，需滿足以下4
        項要件，缺一不可，即：
        公司組織之營利事業
        會計帳冊簿據完備
        虧損及申報扣除年度均使用：
          A.第77條所稱藍色申報書
          B.經會計師查核簽證
        如期申報
      (2)但原告既然有上述漏報營業收入之客觀事實存在，其申
        報時提示之「會計帳冊簿據」即有不足，難謂「完備」
        ，已不符合上開構成要件。
      (3)而上開財政部83年財政部函釋意旨明示：「公司組織之
        營利事業經稽徵機關查獲短漏所得稅稅額不超過新臺幣
        10萬元或短漏報課稅所得額占全年所得額之比例不超過
        5%，且非以詐術或其他不正當方法逃漏稅捐者，得視為
        短漏報情節輕微，免依營利事業所得稅藍色申報書實施
        辦法第20條第2 項規定撤銷其行為年度藍色申報之許可
        ，並免按會計帳冊簿據不完備認定，仍准適用所得稅法
        第39條有關前5 年虧損扣除之規定；其屬會計師查核簽
        證者亦同」，乃是基於政策裁量，就情節輕微之違規行
        為，仍准其適用盈虧互抵，與稅捐法定原則似有出入，
        但因「帳證到何程度」才算「完備」，仍有解釋空間，
        且有利於納稅義務人，故仍得認可該函釋之規範作用。
        但本件原告漏報所得額計算結果既然超過當期全部課稅
        所得額5%，即超過該函釋之界限，則被告排除其適用所
        得稅法第39條盈虧互抵之規定即無違誤。
     (4)原告雖謂：「上開函釋把『情節非輕』解為『情節重大
       』，明顯違反稅捐稽徵法第48條及之規定，且本案非屬
       適用藍色申報書之案件，也無營利事業所得稅藍色申報
       書實施辦法第20條第2 項規定之適用」云云，但查：
       稅捐稽徵法第48條之規定內容為：「納稅義務人逃漏
         稅捐情節重大者，除依有關稅法規定處理外，財政部
         並得停止其享受獎勵之待遇。」可是所得稅法第39條
         之規定內容，卻不是「以犧牲量能課稅為代價」所為
         之「稅捐優惠」，因此本案與稅捐稽徵法第48條之規
         定無關。
       其次上開財政部83年函釋並非僅係針對營利事業所得
         稅藍色申報書實施辦法第20條第2 項之規定內容為解
         釋，也將經會計師查核簽證之案件納入。
       故則函文所指之「情節非輕」，論之實質，不僅指營
         利事業所得稅藍色申報書實施辦法第20條第2 項所指
         之「情節重大」，而且也可適用在經會計師查核簽證
         之案件中。原告對此殊有誤解，附此敘明。
  (三)至於罰鍰部分之規制性決定，雖在本案訴訟範圍內，但因原
    告已不再爭執，且該規制決定係源自本稅之核定，自無違法
    可言。
  (四)總結以上所述，本件原處分並無違法，復查決定、訴願決定
    遞予維持，核均無不合。原告訴請撤銷，為無理由，應予駁
    回。
五、據上論結，本件原告之訴為無理由，依行政訴訟法第98條第
    1 項前段，判決如主文。
中    華    民    國    99    年    7     月    29    日
                    臺北高等行政法院第六庭
                              審判長法  官  闕  銘  富
                                    法  官  林  育  如
                                    法  官  帥  嘉  寶
上為正本係照原本作成。
如不服本判決，應於送達後20日內，向本院提出上訴狀並表明上
訴理由，如於本判決宣示後送達前提起上訴者，應於判決送達後
20日內補提上訴理由書（須按他造人數附繕本）。
中    華    民    國    99    年    7     月    29    日
                                    書記官  陳  可  欣

司法院資訊處製作；財團法人民間司法改革基金會備份。
